臺灣桃園地方法院刑事判決　　　　　　　93年度訴字第1452號
公　訴　人　臺灣桃園地方法院檢察署檢察官
被　　　告　甲○○　男　35歲.
指定辯護人　李宏文律師
被　　　告　乙○○
指定辯護人 本院公設辯護人陳瑞明
上列被告因違反毒品危害防制條例案件，經檢察官提起公訴（93
年度偵字第10500、10501號），本院判決如下︰
    主  文
甲○○無罪。
乙○○免訴。
    理  由
一、本件公訴意旨略以：被告甲○○、乙○○共同基於意圖販賣
    第1 級毒品海洛因之犯意聯絡，平日以行動電話簡訊互傳販
    毒訊息，於民國93年7 月6 日晚間，在桃園縣境，持有海洛
    因6 小包（毛重15.1公克）、分裝袋622 包、未使用過之注
    射針筒38支、分裝海洛因藥鏟6 支後，即由甲○○駕駛車號
    7P-7808 號自小客車搭載乙○○沿國道3 號高速公路往南下
    方向行駛，同日23時30分許，途經南下72公里「龍潭收費站
    」時，乙○○突彎身藏匿上開毒品等物，為警發覺可疑而攔
    檢查獲，並扣得上開毒品等物及甲○○之行動電話1 支、乙
    ○○之行動電話2 支。
二、按犯罪事實應依證據認定之，無證據不得認定犯罪事實。又
    不能證明被告犯罪者，應諭知無罪之判決。刑事訴訟法第
    154 條第2 項、第301 條第1 項分別定有明文。又事實之認
    定，應憑證據，如未能發現相當證據，或證據不足以證明，
    自不能以推測或擬制之方法，為裁判基礎（最高法院40年台
    上字第86號判例參照）；且認定犯罪事實所憑之證據，雖不
    以直接證據為限，間接證據亦包括在內，然而無論直接證據
    或間接證據，其為訴訟上之證明，須於通常一般之人均不致
    有所懷疑，而得確信其為真實之程度者，始得據為有罪之認
    定，倘其證明尚未達到此一程度，而有合理之懷疑存在而無
    從使事實審法院得有罪之確信時，即應由法院為諭知被告無
    罪之判決（同院76年台上字第4986號判例參照）。
三、公訴人認被告甲○○、乙○○共同涉犯意圖販賣而持有第1
    級毒品海洛因罪名，係以證人即警員蕭時暐之證詞及毒品海
    洛因6 小包、分裝袋622 包、注射針筒38支、藥鏟6 支扣案
    可佐，而上開毒品6 小包經鑑定結果，確含有毒品海洛因成
    分，有法務部調查局鑑定通知書在卷可稽，又被告甲○○、
    乙○○所分別持用之行動電話門號0000000000、0000000000
    、0000 000000 ，收發簡訊頻繁，另參以扣案之分裝袋、藥
    鏟為數不貲，苟係單純施用，焉有上情等為其主要論據。
四、訊據被告甲○○堅決否認犯行，辯稱：查獲當日伊係受被告
    乙○○之託幫被告乙○○搬家，伊並不知被告乙○○之行李
    內藏有毒品海洛因，警察在伊身上所背之背包內所查獲之分
    裝袋135 包係伊所有，該分裝袋伊係在查獲當日在中壢市○
    ○路賣場購得，係為供伊所經營之小吃店包裝花生所用，又
    行動電話簡訊內容是因伊之前向他人買安非他命，結果對方
    給伊冰糖，伊有將簡訊傳給被告乙○○看等語。被告乙○○
    亦堅決否認意圖販賣而持有海洛因犯行，辯稱伊有施用毒品
    海洛因，扣案毒品及施用器具均為伊所有，伊是要自己施用
    ，查獲當日伊係請被告甲○○幫伊搬家，被告甲○○並不知
    伊行李內藏有毒品海洛因等語。
五、經查，93年7 月6 日23時30分許，被告甲○○駕駛車號7D-7
    808 號自小客車搭載被告乙○○，於行經國道3 號公路南下
    72公里龍潭收費站時，因通過收費站時右前座乘客即被告乙
    ○○有明顯彎腰藏東西的動作，且駕駛甲○○駕車不穩、神
    情緊張，經執勤員警蕭時暐認有合理懷疑有犯罪而予以攔停
    後，在被告乙○○隨身黑色皮包內查獲夾鏈袋487 包、使用
    過的夾鏈袋24包、玻璃球吸食器1 個、藥鏟6 支、注射針筒
    40支 (2 支已使用)及 海洛因6 小包，另在被告甲○○隨身
    背包內查獲夾鏈袋135 包等情，為被告甲○○、乙○○坦承
    不諱，並經證人即警員蕭時暐證述在卷 (見93年度偵字第10
    501 號卷第41頁至43頁)， 且有國道公路警察局第六警察隊
    搜索扣押筆錄在卷可稽 (同上偵卷第13頁)， 而扣案之毒品
    海洛因6 小包經鑑定結果，確含有毒品海洛因成分，合計驗
    餘淨重12.6公克 (空包裝重2.32公克)， 純度60.28%，純質
    淨重7.6 公克，亦有法務部調查局93年7 月29日調科壹字第
    080007958 號鑑定通知書1 份附卷可參，而扣案行動電話3
    支，其中被告甲○○所使用之0000000000號SHARP 牌行動電
    話，其簡訊收件信箱內確有：「就是你你從獅潭上來的麼賣
    藥不要在打來了要不送你販賣」 (040623、22:05 )、 「抓
    到你不就知道」 (040623、22:0 4) 、「現在開始抓你抓到
    我在還好好跟你處理看要處理什麼給我兩天夠不夠等著」
     (040623、22:02)、「妹仔：總是在歷經挫折才知錯了，這
    幾天反反覆覆想想，心中有話要說出，一直以來好勝心作祟
    下，不敢承認自己的失敗，總是找藉口來隱瞞錯誤，也許如
    你說我的人太固執，缺乏別人對我的看法感受，講白點我太
    自私了，尤其冰糖事件若不是阿建一句話，我還有天真認為
    他大哥不可能對我，真的有點後悔，當時沒聽你的叫人處理
    ，或許今天車也不會掉了，這是常聽到（眉角）問題，不是
    嗎？這次想開了即使誤會也要做，我即然敢賣藥又有何懼怕
    ，這是面子問題，至少將來不會有後悔。阿忠」 (040615、
    16:49)，而乙○○所使用之0000000000號DBTEL 型行動電話
    簡訊收件匣內容亦有上開「妹仔：總是在歷經挫折才知錯了
    ，．．．阿忠」 (040615、16:48)同一內容之簡訊之內容(
    另被告乙○○所使用之OKWAP 牌0000000000門號，經勘驗並
    無與本案有關之簡訊內容)， 已經本院勘驗扣案行動電話三
    支之留存簡訊內容，有勘驗筆錄可稽(見 本院卷一第130 頁
    、148 至152 頁、158 頁)。被 告甲○○為警查獲時持有夾
    鏈袋135 包，被告乙○○為警查獲時持有毒品海洛因6 小包
    、夾鏈袋487 包、使用過的夾鏈袋24包、玻璃球吸食器1 個
    、藥鏟6 支、注射針筒40支 (2 支已使用)等 物，及被告甲
    ○○、乙○○所使用之行動電話內存有上開簡訊內容之事實
    ，固屬實情。
六、惟查：(1)被告甲○○、乙○○為警查獲時，被告甲○○係幫
    被告乙○○搬家等情，已迭據被告甲○○、乙○○於警詢、
    偵查及本院審理時分別供承在卷，且於本院審理時兩人分離
    調查互為證人時結證相符，核與證人即警員蕭時暐證稱查獲
    當時被告甲○○所駕駛之自小客車行李箱內有很多行李等情
    相合 (見93年度偵字第10501 號卷第42頁)， 被告甲○○、
    乙○○辯稱查獲當日，被告甲○○係幫被告乙○○搬家等語
    ，應屬實情，而可採信。(2)被告乙○○為警查獲時所扣得之
    毒品海洛因數量為6 小包，合計驗餘淨重12.6公克，數量尚
    非其鉅，且依該數量，衡諸市場毒品海洛因之行情，亦非被
    告乙○○所不能負擔，而被告乙○○供承其有施用毒品海洛
    因之習慣，查獲之毒品係其向綽號「阿德」、「阿娟」以新
    台幣 (下同)3 萬 元所購得，係為供其自己施用，一次買多
    一點比較便宜等語，而查獲當時被告乙○○之皮包內確實另
    扣得施用毒品之器具玻璃球吸食器、注射針筒及夾鏈袋及已
    使用過之夾鏈袋24個及注射針筒2 支，而被告乙○○確因施
    用第1 、2 級毒品案件，經本院於93年9 月30日以93年度訴
    字第1089號判處有期徒刑8 月、6 月，並定應執行有期徒刑
    1 年1 月確定，有本院前開判決書可稽，被告乙○○辯稱扣
    案之毒品係供其自己施用等語，並非無可採信。(3)被告甲○
    ○使用之行動電話0000000000門號雖有上開簡訊留存，惟前
    三封內容為：「就是你你從獅潭上來的麼賣藥不要在打來了
    要不送你販賣」、「抓到你不就知道」、「現在開始抓你抓
    到我在還好好跟你處理看要處理什麼給我兩天夠不夠等著」
    者，依其簡訊之內容及語氣，似係有追訴犯罪職務之警察人
    員所發簡訊，而稽諸被告甲○○0000000000號行動電話之通
    聯紀錄，該三封簡訊（發送時間分別為93年6 月23日22 時2
    分、4 分、5 分），係由被告甲○○之0000000000門號發送
    至0000000000門號 (經查申請人為王偉玲)， 如該簡訊係被
    告甲○○所製作，則簡訊之內容顯然與被告甲○○之職業、
    身分不合，被告甲○○辯稱簡訊係他人發送給伊，伊再轉發
    出去等語，與實情尚稱符合，非無可採。再被告甲○○上開
    行動電話內另留存有：「妹仔：總是在歷經挫折才知錯了，
    ．．．阿忠」之簡訊內容，經對照被告甲○○上開門號行動
    電話通聯紀錄，該封簡訊係於93年6 月15日16時49分，)由
    被告甲○○0000000000門號發送至0000000000門號 (王偉玲
    )， 而同一簡訊內容，被告甲○○亦於同日16時48分發送至
    被告乙○○所使用之00000000 00 門號行動電話，亦有上開
    通聯紀錄及乙○○0000000000號行動電話勘驗結果可稽，該
    簡訊內容是否確為被告甲○○所製作、發送？姑先勿論，純
    依簡訊之內容觀之，所稱「冰糖事件」之「冰糖」究何所指
    ？及「我既然敢賣藥又何懼怕」，所稱之「賣藥」又係賣何
    藥？為偽藥？禁藥？還是毒品海洛因？安非他命？愷他命？
    並無法純依其內容據以認定所稱之「藥」即係毒品海洛因，
    再縱然該簡訊係被告甲○○所製作、發送，惟簡訊之內容係
    被告甲○○依其主觀意識思考後，經由手部操縱行動電話按
    鍵器將其意思輸入行動電話之記憶體內，再經由螢幕顯現其
    內容，簡訊之內容本質上仍屬被告甲○○之供述證據，在無
    其他證據補強之情形下，尚不能以該尚有疑義之簡訊內容，
    即認被告甲○○有意圖販賣海洛因而持有海洛因之犯行。(4)
    證人即警員蕭時暐證稱被告甲○○於查獲當時駕車行經龍潭
    收費站時，有駕駛不穩及情緒緊張之情，而被告乙○○則有
    彎身藏放東西之舉，然被告甲○○是否確有駕駛不穩、情緒
    緊張，此係證人蕭時暐主觀之判斷，縱被告甲○○、乙○○
    遇警稽查時確有上開不尋常之舉止，然亦僅能證明查獲當時
    被告甲○○、乙○○之行為情狀，並不能證明被告甲○○、
    乙○○主觀上即有意圖販賣之不法意圖，且查被告甲○○、
    乙○○均有施用毒品行為，已據渠等二人供陳在卷，而被告
    乙○○於查獲當時甚且隨身攜有毒品海洛因，則被告甲○○
    、乙○○於通過收費站時，見收費站有警察站崗惟恐遭警攔
    檢，因而神情緊張甚或彎身藏放物品，亦屬情理之常，不能
    以此即認被告甲○○、乙○○有意圖販賣而持有海洛因犯行
    。(5)又被告甲○○為警查獲持有夾鏈袋135 包，數量雖多，
    然夾鏈袋之用途並非僅供裝盛毒品之用，被告甲○○辯稱其
    係為供所經營之小吃店裝盛花生等物而購買等語，衡情並非
    無可採信。又被告乙○○為警查獲持有夾鏈袋487 包及已用
    過之夾鏈袋24包，數量雖亦甚多，然夾鏈袋市場上並無零售
    ，均是整包購買，且被告乙○○供承其每次外出時均會用夾
    鏈袋分裝施用之數量攜帶在身，因之亦不能以被告乙○○持
    有數量甚多之夾鏈袋，即認其有意圖販賣之行為。(6)查獲當
    時雖在被告乙○○隨身黑色皮包內查獲毒品海洛因6 小包，
    惟被告乙○○供承該6 包海洛因為其所有，被告甲○○並不
    知其攜有海洛因等語，且該海洛因6 小包係藏放在被告乙○
    ○隨身所攜之皮包內 (其中3 小包尚藏放在招財貓玩偶內)
    ，亦非被告甲○○所能查見，因之，被告甲○○辯稱其不知
    被告乙○○攜有毒品海洛因，應可採信。
七、綜上所述，既無證據證明被告甲○○、乙○○有意圖販賣而
    持有毒品海洛因行為，且該毒品海洛因6 小包係在被告乙○
    ○之皮包內查獲，亦無證據證明被告甲○○係與被告乙○○
    共同持有，即應為被告甲○○無罪之諭知。至於被告乙○○
    部分，雖無證據證明其「意圖販賣而持有」毒品海洛因，惟
    被告乙○○「持有」毒品海洛因6 小包之事實，則屬確定，
    原應變更起訴法條改論以持有1 級毒品罪，惟查，被告乙○
    ○供承其持有之毒品海洛因6 小包係為供己施用，經本院認
    其供承非無可採信，而被告乙○○確因施用毒品海洛因及安
    非他命犯行，經本院93年度訴字第1089號判處有期徒刑8 月
    、6 月，並定應執行刑有期徒刑1 年1 月確定，有前開判決
    書1 份及被告乙○○臺灣高等法院前案紀錄表1 份可稽，被
    告乙○○「持有」毒品海洛因6 小包之行為，雖因吸收關係
    而於前開施用毒品案件不另論罪，惟被告乙○○前開施用毒
    品海洛因部分既經判決確定，則本院就被告乙○○持有毒品
    海洛因6 小包之同一基本事實，即應為被告乙○○免訴之諭
    知。 (93年11月25日臺灣高等法院暨所屬法院法律座談會決
    議參照)
據上論斷，應依刑事訴訟法第301 條第1 項、第302 條第1 款判
決如主文。
本案經檢察官謝雯璣到庭執行職務。
中　　華　　民　　國　　94　　年　　6 　　月　　14　　日
                  刑事第九庭    審判長法  官  林明洲
                                      法  官  何燕蓉
                                      法  官  黃斯偉
以上正本證明與原本無異。
如不服本判決，應於判決送達後10日內向本院提出上訴狀（應附
繕本），上訴於臺灣高等法院。
                                      書記官　李珈慧
中　　華　　民　　國　　94　　年　　6 　　月　　14　　日
